最高法院刑事判決　　　　　　一○○年度台上字第一四四八號
上　訴　人　劉天利
上列上訴人因偽造文書案件，不服台灣高等法院中華民國九十八
年九月二十二日第二審判決（九十八年度上易字第一六二三號，
起訴案號：台灣台北地方法院檢察署九十五年度偵字第一一二四
九號），提起上訴，本院判決如下：
    主  文
上訴駁回。
    理  由
按刑事訴訟法第三百七十七條規定，上訴於第三審法院，非以判
決違背法令為理由，不得為之。是提起第三審上訴，應以原判決
違背法令為理由，係屬法定要件。如果上訴理由書狀並未依據卷
內訴訟資料，具體指摘原判決不適用何種法則或如何適用不當，
或所指摘原判決違法情事，顯與法律規定得為第三審上訴理由之
違法情形，不相適合時，均應認其上訴為違背法律上之程式，予
以駁回。本件原審經審理結果，認為上訴人劉天利共同連續行使
偽造私文書之犯行明確，因而維持第一審依修正前刑法連續犯之
規定，論處上訴人共同連續行使偽造私文書，足以生損害於他人
罪刑（累犯，處有期徒刑一年四月，減為有期徒刑八月，並為相
關從刑之宣告）之判決，駁回上訴人在第二審之上訴。已詳敘其
調查、取捨證據之結果及憑以認定犯罪事實之心證理由。從形式
上觀察，並無違反經驗、論理法則或其他足以影響判決結果之違
法情形存在。上訴人上訴意旨略稱：(一)本件盜刷行為純係洪仁富
個人所為，伊並未參與。洪仁富於第一審準備程序時已表示並未
告知伊告訴人馮輝桂之中國信託銀行（下稱中信銀）信用卡卡號
，原判決認定伊有盜刷行為，實為矛盾，且未傳喚洪仁富及告訴
人對質，亦有未合。(二)洪仁富就使用告訴人信用卡繳納費用，有
無經過告訴人同意，所供先後不一，原審理應調查清楚，但卻未
傳喚當初幫洪仁富撰寫答辯狀之江怡娜出庭作證，逕認伊至嘉義
寄答辯狀到台灣台北地方法院，且因而認定伊惡性重大，令人難
以折服。(三)一般刷卡換現金之程序，若非本人之信用卡，一定要
有授權書，否則店家不可能冒險同意換現金，且伊在跟銀行照會
時，有要求告訴人不要接手機，因為刷大筆金額，銀行一定會打
手機給持卡人確認。如今擁有告訴人授權書影本者，僅有家樂Ｋ
ＴＶ酒店之老板，但原審並未調查對本人有利之證據，實有不公
。(四)伊庭呈兩張潘俊賢之本票，一張面額新台幣（下同）八萬元
，另一張面額十萬元，並蓋有指紋，其實即為劉大哥本人所寫，
但原審並未調查指紋，查明其真實姓名。附上涂忠堂本票一張，
希望能早日釐清真相云云。惟查：證據之取捨及其證明力之判斷
與事實之認定，俱屬事實審法院自由判斷裁量之職權，此項自由
判斷職權之行使，倘不違背客觀存在之經驗法則及論理法則，即
難任憑己意，指摘為違法，而據為第三審上訴之適法理由。且法
院憑以認定犯罪事實之證據，並不悉以直接證據為限，即綜合各
種直接、間接證據，本於推理作用，為其認定犯罪事實之基礎，
並非法所不許。又證人之陳述，雖前後稍有差異或彼此矛盾，事
實審法院並非不得本於經驗及論理法則，斟酌其他情形，作合理
之比較，定其取捨，非謂其中一有不符，即應全部不予採信。本
件證人洪仁富於偵審中所為之先後證述，雖有不一，但原判決已
就相關事證詳加調查論列，復綜合證人馮輝桂、洪仁富於警詢、
偵查中之證言，卷附馮輝桂中信銀信用卡四、五月份消費明細暨
收費收執表、台新銀行南京東路分行活存帳戶存摺影本、長德有
線電視傳真刷卡收視繳款單、系爭三百五十萬元支票、遠傳電信
股份有限公司九十六年五月二十四日遠傳（企營）字第○九六一
○五○五二一號函附以馮輝桂中信銀信用卡繳費門號之交易明細
表、使用人明細表、和信電訊股份有限公司九十六年六月一日和
信（企營）字第○九六二○五○三○六七號函附以馮輝桂中信銀
信用卡繳費之門號及申請人資料、台灣台中地方法院檢察署九十
四年度偵字第一五五四二號不起訴處分書、電話譯文、台新銀行
白金卡帳單、華南銀行國際信用卡繳款通知書、匯豐銀行信用卡
應繳款項明細、華南銀行西門分行存款存摺明細、一百萬元支票
影本、系爭四百三十萬元支票影本、大家樂ＫＴＶ酒店簽帳單、
中國石油股份有限公司松竹路站簽帳單、台新銀行國內匯款回條
、國泰世華銀行信用卡交易明細表、台灣桃園地方法院檢察署檢
察官九十五年度偵緝字第二四四號不起訴處分書、法務部戶役政
連結作業系統等全案卷證資料，本於事實審法院之推理作用，認
定上訴人有其事實欄所載之共同連續行使偽造私文書犯行等情；
復說明上訴人所辯：「其沒有偽造文書，告訴人曾同意以其所有
中信銀信用卡代繳彼等之行動電話及有線電視費用，且部分刷卡
費用，均係自稱『劉大哥』之廖宦曄所為。另廖宦曄於自殺前曾
將授權書及借據交予其保管，並告知曾將告訴人之二張信用卡持
以辦高利貸及去酒店喝酒，後廖宦曄所交付之系爭三百五十萬元
支票因故跳票，其曾陪同廖宦曄與告訴人協調延期清償，並由廖
宦曄交付系爭四百三十萬元支票一紙予告訴人，其並無要求告訴
人刷卡換現金，告訴人所開立之十五萬元及二十五萬元支票部分
，均係廖宦曄向告訴人所取得，後持向其母邱妹仔換現金，廖宦
曄亦曾多次向陳開天借用郵局帳戶使用，嗣系爭四百三十萬元支
票又退票，其因不懼告訴人及洪仁富要脅拒不交出廖宦曄，因而
遭其二人陷害，實其並未涉案」云云，如何係卸責之詞，不足為
憑；證人陳開天、邱妹仔之證詞，如何係迴護之語，不可採信等
旨，係合乎推理之邏輯規則，尚非原審主觀之推測，核與經驗及
論理法則並不相違背，且非僅憑告訴人之證言，即為上訴人不利
之認定，亦難認有何採證及證據上理由矛盾之違法情事。而上訴
人雖否認共同連續行使偽造私文書，但原審已依上述證據認定其
有此犯行，不能僅因其否認犯罪，即妄指原判決有調查職責未盡
及採證認事違反證據法則之違法。又上訴人於原審始終未曾聲請
傳喚洪仁富及馮輝桂當庭對質，亦未聲請傳喚江怡娜到庭作證，
以調查洪仁富就使用告訴人信用卡繳納費用，有無經過告訴人同
意；更未聲請調查本票上之指紋究為何人所有；且其於最後審判
期日調查證據完畢開始辯論前，審判長問上訴人最後尚有何證據
請求調查，上訴人答稱：「無」，亦未聲請原審就上述事實為如
何之調查（見原審卷第六五頁反面）。而本院為法律審，上訴人
在本院又為此爭執，自非第三審上訴之適法理由，亦難認有何應
於審判期日調查之證據未予調查之違法。至原判決對洪仁富於偵
、審中之證詞，何者可採，何者不可採，已依據卷內資料予以指
駁及說明，亦無所指理由欠備、理由矛盾等違法情形。上訴意旨
置原判決已明白論斷之事項於不顧，就屬原審採證認事職權之適
法行使，任憑己意妄加指摘為違法，且猶執陳詞，為單純之事實
爭執，不能認已具備合法上訴第三審之形式要件。依上揭說明，
其上訴違背法律上之程式，應就其共同連續行使偽造私文書部分
予以駁回。又原判決依刑法第三百三十九條第一、二、三項論罪
部分，係屬刑事訴訟法第三百七十六條第四款所列不得上訴於第
三審之案件，原不得上訴於第三審，而與之有裁判上一罪關係之
行使偽造私文書部分之上訴，復不合法，無從併為實體審理，故
此部分之上訴，亦應從程序上併予駁回。
據上論結，應依刑事訴訟法第三百九十五條前段，判決如主文。
中    華    民    國  一○○  年    三    月  二十四  日
                      最高法院刑事第八庭
                          審判長法官  花  滿  堂  
                                法官  黃  正  興  
                                法官  洪  昌  宏  
                                法官  徐  昌  錦  
                                法官  王  聰  明  
本件正本證明與原本無異
                                      書  記  官  
中    華    民    國  一○○  年    三    月  二十八  日
                                                      Q